臺灣基隆地方法院刑事判決　
110年度訴緝字第14號
公  訴  人  臺灣基隆地方檢察署檢察官
被      告  吳阿菊


上列被告因偽造文書等案件，經檢察官提起公訴 （101年度偵緝
字257號），本院判決如下：
    主  文
本件公訴不受理。
    理  由
一、公訴意旨略以：被告吳阿菊以自己名義擔任會首，於下列時
    地召集互助會：㈠於民國97年5月20日（互助會單誤載為96年
    5月20日），共同邀集汪超全等26人為會員，召集如附表一
    之民間互助會，並製作會員名單分發給各會員。詎上揭附表
    一互助會起會後，被告即基於意圖為自己不法所有及偽造私
    文書並行使之犯意，利用會員與會員彼此間均不相識，且投
    標時活會會員未實際到場之機會，分別於附表四編號1、2、
    3所示之時間，在標單上偽造如附表四所示會員之署名，並
    填載如附表四所示之標息金額，再於開標時提示予到場開標
    之活會會員，藉以行使而得標，致使不知情之會員陷於錯誤
    而給付會款，總計詐得新臺幣（下同）37萬5,000元，足生
    損害上開附表四所示之人及其他會員。㈡於97年12月5日，被
    告再共同邀集汪超全等23人為會員，召集如附表二之民間互
    助會，並製作會員名單分發給各會員。詎上揭附表二互助會
    起會後，被告復基於意圖為自己不法所有及偽造私文書並行
    使之犯意，利用會員與會員彼此間均不相識，且投標時活會
    會員未實際到場之機會，於附表五所示之時間，在標單上偽
    造如附表五所示虛構會員之署名，並填載如附表五所示之標
    息金額，再於開標時提示予到場開標之活會會員，藉以行使
    而得標，致使不知情之會員陷於錯誤而給付會款，總計詐得
    20萬3,700元，足生損害上開附表五所示之人及其他會員。㈢
    於98年8月10日，被告再共同邀集黃玉美等23人為會員，召
    集如附表三之民間互助會，並製作會員名單分發給各會員。
    詎上揭附表三互助會起會後，吳阿菊又基於意圖為自己不法
    所有及偽造私文書並行使之犯意，利用會員與會員彼此間均
    不相識，且投標時活會會員未實際到場之機會，於附表六所
    示之時間，在標單上偽造如附表六所示虛構會員之署名，並
    填載如附表六所示之標息金額，再於開標時提示予到場開標
    之活會會員，藉以行使而得標，致使不知情之會員陷於錯誤
    而給付會款，總計詐得18萬4,000元，足生損害上開附表六
    所示之人及其他會員（附表一至附表六如附件）。因認被告
    涉犯刑法第216條、第210條、第220條第1項之行使偽造準私
    文書罪及第339條第1項之詐欺取財罪。
二、按被告死亡者，案件應諭知不受理之判決，並得不經言詞辯
    論為之，刑事訴訟法第303 條第5 款、第307 條分別定有明
    文。查本案被告吳阿菊經檢察官起訴後，已於111年4月1日
    死亡，有其個人基本資料查詢結果在卷可稽。揆諸前開說明
    ，爰不經言詞辯論，逕為不受理判決之諭知。
據上論斷，應依刑事訴訟法第303 條第5 款、第 307條，判決如
主文。　　
中　　華　　民　　國　　111 　年　　5 　　月　　9 　　日
                  刑事第五庭審判長法　官　吳佳齡
　　　　　　　　　                法　官  陳怡安
　　　　　　　　　　　　　　　　　法　官  鄭虹真
以上正本證明與原本無異。
如不服本判決應於收受送達後20日內向本院提出上訴書狀，並應
敘述具體理由；其未敘述上訴理由者，應於上訴期間屆滿後20日
內向本院補提理由書（均須按他造當事人之人數附繕本）「切勿
逕送上級法院」。
中　　華　　民　　國　　111 　年　　5 　　月　　9 　　日
                                  書記官　連懿婷
【附件】
附表一：
⑴會期：自97年5月20日起至99年6月20日止。
⑵標會地點：基隆市○○區○○路0○0號3樓
⑶會員人數：連會首共計27會。
⑷標會日期：每月20日下午1時整。
⑸標金：每會5,000元，底標500元，採內標制，由競標最高者得
  標。
⑹得標金額交付方式：由會首於3日內收足會款交付得標者。
附表二：
⑴會期：自97年12月5日起至99年9月5日止。
⑵標會地點：基隆市○○區○○路0○0號
⑶會員人數：連會首共計23會。
⑷標會日期：每月5日下午1時整。
⑸標金：每會5,000元，底標500元，採內標制，由競標最高者得
  標。
⑹得標金額交付方式：由會首於3日內收足會款交付得標者。
附表三：
⑴會期：自民國98年8月10日起至100年5月10日止。
⑵標會地點：基隆市○○區○○路0○0號
⑶會員人數：連會首共計23會。
⑷標會日期：每月10日下午1時整。
⑸標金：每會1萬元，底標1,000元，採內標制，由競標最高者得
  標。
⑹得標金額交付方式：由會首於3日內收足會款交付得標者。
附表四：冒標附表一標員名冊
編號 冒標時間 被冒標者  得標金額   詐得金額  1 98年8月20日 陳素雲   1,000元    120,000元  2 99年3月20日 陳素雲   1,000元    127,000元  3 99年4月20日 江茂興   1,000元    128,000元      合  計    375,000元 
附表五：冒標附表二標員名冊
編號 冒標時間 被冒標者  得標金額   詐得金額  1 98年12月5日  陳素雲     800元    102,800元  2 99年2月5日  呂寶珠   1,300元    100,900元      合  計    203,700元 
附表六：冒標附表三標員名冊
編號 冒標時間 被冒標者  得標金額   詐得金額  1 98年11月10日  江茂興   2,000元    184,000元      合  計    184,000元